臺灣高等法院高雄分院刑事判決
111年度上訴字第667號
上  訴  人  
即  被  告  陳勤翰



上列上訴人因詐欺案件，不服臺灣高雄地方法院110年度審訴字
第843號，中華民國111年3月25日第一審判決（起訴案號：臺灣
高雄地方檢察署110年度偵字第15753、22381、22880號），提起
上訴，本院判決如下：
    主  文
原判決撤銷。
陳勤翰犯如附表一編號1至5所示之罪，各處如各該編號「本院判
決結果」欄所示之刑。附表一編號1至4所示不得易科罰金之罪，
應執行有期徒刑拾月。
    事實及理由
壹、程序事項
　　刑事訴訟法第348條第3項規定：「上訴得明示僅就判決之刑
    、沒收或保安處分一部為之」，而其立法理由指出：「為尊
    重當事人設定攻防之範圍，並減輕上訴審審理之負擔，容許
    上訴權人僅針對刑、沒收或保安處分一部提起上訴，其未表
    明上訴之認定犯罪事實部分，則不在第二審之審判範圍。如
    為數罪併罰之案件，亦得僅針對各罪之刑、沒收、保安處分
    或對併罰所定之應執行刑、沒收、保安處分，提起上訴，其
    效力不及於原審所認定之各犯罪事實，此部分犯罪事實不在
    上訴審審查範圍」。因此，如僅對宣告刑部分提起上訴，其
    效力不及於原審所認定之犯罪事實，犯罪事實即不在上訴審
    審查範圍，而應以原審法院所認定之犯罪事實，作為審認原
    審之宣告刑妥適與否之判斷基礎。本件上訴人即被告陳勤翰
    （簡稱被告）於本院審判程序中，陳明上訴意旨係認原審判
    決量刑過重，且事後已有積極賠償被害人，明示僅就原審判
    決之量刑及沒收部分提起上訴，至於原審所為其他判決內容
    ，則均未表示不服（見本院卷第132頁），依據前述說明，
    本院乃就原審判決量刑及沒收部分妥適與否進行審理，至於
    原審判決其他部分，則非本院審查範圍，先予指明。
貳、本案據以審查量刑及沒收部分妥適與否之原審判決所認定之
    犯罪事實、所犯罪名
一、犯罪事實　　
    陳勤翰明知並無名牌精品可供販售，竟意圖為自己不法之所
    有，基於詐欺取財之犯意，而以附表二所示詐騙方式，致附
    表二所示唐佩玲等人陷於錯誤，於附表二所示時間，匯款如
    附表所示金額至附表二所示帳戶，陳勤翰則以附表二「領款
    之情形」方式，取得款項或相對應之財物。嗣唐佩玲等人遲
    未收受購買之商品而發覺受騙，報警循線查悉上情。
二、所犯罪名（含罪數）
㈠、核被告就附表二編號1至4所為，均係犯刑法第339條之4第1項
    第3款之以網際網路對公眾散布而詐欺取財罪；就附表二編
    號5所為，係犯刑法第339條第1項之詐欺取財罪。
㈡、被告所犯上揭各罪間，犯意各別、時地有異、被害人有別，
    應以數罪併罰之。
參、上訴論斷
一、原審認定被告本案犯行事證明確，予以論罪科刑，固非無見
    。然查，原審判決就量刑及沒收部分，有下列瑕疵：
㈠、按犯罪之情狀顯可憫恕，認科以最低度刑仍嫌過重者，得酌
    量減輕其刑，刑法第59條定有明文。蓋刑事審判旨在實現刑
    罰權之分配的正義，故法院對有罪被告之科刑，應符合罪刑
    相當之原則，使輕重得宜，罰當其罪，以契合社會之法律感
    情，此所以刑法第57條明定科刑時應審酌一切情狀，尤應注
    意該條所列10款事項以為科刑輕重之標準，並於同法第59條
    賦予法院以裁量權，如認犯罪之情狀可憫恕，認科以最低度
    刑仍嫌過重者，得酌量減輕其刑，俾使法院就個案之量刑，
    能為適當之斟酌。又刑法第339條之4第1項加重詐欺取財罪
    ，其法定刑係1年以上7年以下有期徒刑，得併科1百萬元以
    下罰金，然同為該條犯行者，其原因動機不一，犯罪情節未
    必盡同，所造成危害社會之程度自屬有異，法律科處此類犯
    罪，所設之法定最低本刑卻同為「1年以上有期徒刑」，不
    可謂不重，於此情形，自非不可依客觀之犯行與主觀之惡性
    二者加以考量其情狀，適用刑法第59條之規定酌量減輕其刑
    ，期使個案裁判之量刑，能斟酌至當，符合罪刑相當原則及
    比例、平等原則。經查，被告就附表二編號1至4所示加重詐
    欺取財犯行，造成告訴人唐佩玲等4人受有損失，所為固值
    非難，然其犯後坦承犯行，於偵查階段即與告訴人唐佩玲達
    成和解賠償損害7000元，並於原審表達願賠償其餘告訴人，
    經原審移付調解後，僅告訴人陳瑋琦到場達成調解，其餘告
    訴人黃靖媃、陳韋佑則經合法通知未到庭，被告復再自行以
    通訊軟體與告訴人黃靖媃聯繫和解賠償事宜，被告於本院審
    理期間已依約賠償告訴人陳瑋琦6060元、告訴人黃靖媃1萬5
    000元（相關事證詳後述），至於告訴人陳韋佑部分，則因
    被告無法與其聯繫而未能賠償其損害，由被告犯後積極與被
    害人聯絡和解、賠償之具體作為，足見其確有認錯悔過之意
    ，衡以被告就附表二編號1至4所示犯行，係單獨一人以臉書
    發文之方式行騙，詐得6060元至1萬7000元不等之款項，犯
    罪所生損害非鉅，此與一般詐欺集團成員加入三人以上之犯
    罪組織，並進而藉由網際網路實施詐術，詐得被害人財物動
    輒高達數十萬元、上百萬元、甚或數千萬元之情節，在客觀
    犯行及主觀惡性上顯然有所區別，惟二者均係犯刑法第339
    條之4第1項之加重詐欺取財罪，依其法定本刑均為有期徒刑
    1年觀之，被告本案犯罪情狀，顯有法重情輕堪予憫恕之處
    ，倘科以法定最輕本刑猶嫌過重，爰依刑法第59條規定酌量
    減輕其刑。是以，原審就附表二編號1至4所示犯行，未及審
    酌上情，致未能適用刑法第59條規定減輕其刑，容有未洽。
㈡、就附表二編號1所示加重詐欺取財犯行，被告於偵查中既已賠
    償告訴人唐佩玲7000元，依刑法第38條之1第5項規定，其犯
    罪所得已實際合法發還被害人，自無須宣告沒收。惟原審卻
    以沒收有過苛之虞為由，依刑法第38條之2第2項規定，裁量
    不予宣告沒收追徵，適用法律即有違誤。
㈢、就附表二編號2所示加重詐欺取財犯行，被告於本院已賠償告
    訴人黃靖媃1萬5000元（詳後述），其犯罪所得已實際合法
    發還被害人，原審未及審酌上情，予以宣告沒收、追徵，亦
    有未合。
㈣、被告就附表二編號5所示詐欺取財犯行，於本院審理期間已積
    極與告訴人李淑綾聯絡賠償事宜，經告訴人李淑綾告以毋庸
    賠償，被告改以捐款求取其原諒（詳後述），倘再予沒收其
    犯罪所得，容有過苛之虞，原審未及審酌上情，就此部分犯
    罪所得予以宣告沒收、追徵，容有未當。
㈤、扣案如附表三編號2所示IPHONE 7行動電話1支，亦係供被告
    為附表二編號2至5所示犯行所用之物（詳後述），原審未於
    附表一編號2至5所示宣告刑項下一併宣告沒收，於法未合。
二、被告上訴意旨以事後已積極賠償被害人為由，請求從輕量刑
    及審酌相關沒收，為有理由，且原審判決尚有前述其他瑕疵
    ，自應由本院予以撤銷改判。
三、改判之量刑及定應執行刑
㈠、爰以行為人之責任為基礎，審酌被告正值青壯，不思循正常
    途徑賺取生活所需，竟圖謀非法所得，竟圖不勞而獲，以附
    表二所示之方式詐騙告訴人等人，不僅使告訴人等受財產損
    害，更戕害人與人之互信基礎，所為實屬不該；惟念其犯後
    終能坦承犯行，且與告訴人唐佩玲、陳瑋琦達成和解、調解
    ，並賠償告訴人唐佩玲7000元、告訴人黃靖媃1萬5000元、
    陳瑋琦6060元，復以捐款方式求取告訴人李淑綾之原諒，至
    於告訴人陳韋佑則未於原審出席參與調解，致被告未能順利
    賠償其損害，均如前述，足見被告確有認錯悔改之意，犯後
    態度可稱良好；兼衡被告自陳學歷大學肄業，現在從事鐵路
    外包技術工，月收入約4萬5000元，未婚無子，與父母、姐
    姐同住等智識程度、生活及經濟狀況（審訴卷第189頁、本
    院卷第155至156頁）；暨其犯罪之動機、目的、手段、素行
    等一切情狀；分別量處如附表一「本院判決結果」欄所示之
    刑，併就附表一編號5部分，諭知如易科罰金之折算標準。
㈡、衡酌被告就附表一編號1至4所示不得易科罰金之罪（得易服
    社會勞動），所犯均為以網際網路對公眾散布而詐欺取財罪
    ，罪質相同，集中於110年2月18日至3月4日間犯之，犯罪期
    間非長，且出於相同之犯罪動機，犯罪模式單純且固定，而
    侵害同一種類之法益，對法益侵害之加重效應不大等整體犯
    罪之非難評價；暨考量因生命有限，刑罰對被告造成之痛苦
    程度，係隨刑度增加而生加乘效果，而非以等比方式增加，
    是則以隨罪數增加遞減其刑罰之方式，當足以評價被告行為
    之不法性之法理（即多數犯罪責任遞減原則），爰就被告所
    犯上開4罪，定其應執行刑如主文第二項所示。
四、沒收
㈠、被告就附表一編號1至3所示犯罪所得7000元、1萬2000元、60
    60元，業經被告賠償告訴人唐佩玲7000元、告訴人黃靖媃1
    萬5000元、告訴人陳瑋琦6060元，此有告訴人唐佩玲出具之
    和解書（警二卷第25頁、審訴卷第195頁、本院卷第125頁）
    、被告匯款予告訴人黃靖媃之交易明細、被告與告訴人黃靖
    媃之通訊軟體對話紀錄（見本院卷第95、97頁）、原審調解
    筆錄（與告訴人陳瑋琦達成調解，見審訴卷第79至80頁）、
    被告轉帳予告訴人陳瑋琦之交易明細（本院卷第123、165頁
    ），足見被告就此部分犯罪所得已實際合法發還被害人，依
    刑法第38條之1第5項規定，均不予宣告沒收。
㈡、被告就附表一編號5部分，獲有犯罪所得9500元，告訴人李淑
    綾於原審經合法通知未到庭與被告調解，嗣經被告自行以通
    訊軟體聯絡告訴人李淑綾洽談和解賠償事宜，惟告訴人李淑
    綾告以毋庸賠償並代為轉達法院知悉，被告仍表示願意捐款
    以求原諒等情，有原審移付調解簡要紀錄表暨報到單（見審
    訴卷第101至103頁）、被告與告訴人李淑綾之通訊軟體對話
    紀錄、被告於111年10月19日捐款予兒福聯盟之收據（見本
    院卷第159至163頁）在卷可憑，足見被告確有賠償告訴人李
    淑綾之誠意，僅因告訴人李淑綾無意受償，被告已另行捐款
    社會福利機構以表悔意，則此部分犯罪所得若再予沒收，容
    有過苛之虞，爰不予宣告沒收。
㈢、被告就附表一編號4部分詐得1萬7000元，迄今仍無法賠償被
    告訴人陳韋佑，且此部分犯罪所未據扣案，應依刑法第38條
    之1第1項前段、第3項規定，宣告沒收，並於全部或一部不
    能沒收或不宜執行沒收時，追徵其價額。
㈣、扣案如附表三編號2所示IPHONE 7行動電話1支，為被告所有
    ，係供本案犯罪所用之物，此據被告供明確在卷（警一卷第
    17至18、23頁），依刑法第38條第2項前段規定，應於附表
    一編號1至5所示罪刑項下宣告沒收。
㈤、至於扣案如附表三編號1、3至5之物，查卷內無其他積極證據
    足以證明與本案被告犯行有所關聯，均不予宣告沒收，併予
    敘明。　　　　
肆、被告被訴詐欺告訴人邱信霖部分，由原審另為不受理判決確
    定，附此敘明。　　
據上論斷，應依刑事訴訟法第369條第1項前段、第364條、第299
條第1項前段、第273條之1，判決如主文。
本案經檢察官鄧友婷提起公訴，檢察官許月雲到庭執行職務。　
中　　華　　民　　國　　111 　年　　11　　月　　10　　日
                  刑事第一庭    審判長法  官  邱明弘
                                      法  官  黃宗揚
                                      法  官  林書慧
以上正本證明與原本無異。
詐欺取財部分，不得上訴。
加重詐欺取財部分，如不服本判決應於收受本判決後20日內向本
院提出上訴書狀，其未敘述上訴理由者，並得於提起上訴後20日
內向本院補提理由書狀（均須按他造當事人之人數附繕本）「切
勿逕送上級法院」。
中　　華　　民　　國　　111 　年　　11　　月　　10　　日
　　　　　　　　　　　　　　　　　　　書記官  林昭吟
◎、附錄本判決論罪科刑法條：
《中華民國刑法第339條》
意圖為自己或第三人不法之所有，以詐術使人將本人或第三人之
物交付者，處5年以下有期徒刑、拘役或科或併科50萬元以下罰
金。
以前項方法得財產上不法之利益或使第三人得之者，亦同。
前二項之未遂犯罰之。
《中華民國刑法第339條之4》
犯第339條詐欺罪而有下列情形之一者，處1年以上7年以下有期
徒刑，得併科1百萬元以下罰金：
一、冒用政府機關或公務員名義犯之。
二、三人以上共同犯之。
三、以廣播電視、電子通訊、網際網路或其他媒體等傳播工具，
    對公眾散布而犯之。
前項之未遂犯罰之。

◎、附表一：
編號 犯罪事實 原審主文   本院判決結果  １ 附表二編號1所示之犯行 陳勤翰犯以網際網路對公眾散布而詐欺取財罪，處有期徒刑壹年。扣案之I Phone 7行動電話壹支沒收。   【原判決此部分撤銷】 陳勤翰犯以網際網路對公眾散布而詐欺取財罪，處有期徒刑陸月。扣案如附表三編號2所示之物，沒收之。  ２ 附表二編號2所示之犯行 陳勤翰犯以網際網路對公眾散布而詐欺取財罪，處有期徒刑壹年壹月。未扣案之犯罪所得新臺幣壹萬貳仟元沒收，於全部或一部不能沒收或不宜執行沒收時，追徵其價額。   【原判決此部分撤銷】 陳勤翰犯以網際網路對公眾散布而詐欺取財罪，處有期徒刑陸月。扣案如附表三編號2所示之物，沒收之。  ３ 附表二編號3所示之犯行 陳勤翰犯以網際網路對公眾散布而詐欺取財罪，處有期徒刑壹年。   【原判決此部分撤銷】 陳勤翰犯以網際網路對公眾散布而詐欺取財罪，處有期徒刑陸月。扣案如附表三編號2所示之物，沒收之。  ４ 附表二編號4所示之犯行 陳勤翰犯以網際網路對公眾散布而詐欺取財罪，處有期徒刑壹年壹月。未扣案之犯罪所得新臺幣壹萬柒仟元沒收，於全部或一部不能沒收或不宜執行沒收時，追徵其價額。   【原判決此部分撤銷】 陳勤翰犯以網際網路對公眾散布而詐欺取財罪，處有期徒刑陸月。扣案如附表三編號2所示之物，沒收之；未扣案之犯罪所得新臺幣壹萬柒仟元沒收，於全部或一部不能沒收或不宜執行沒收時，追徵其價額。  ５ 附表二編號5所示之犯行 陳勤翰犯詐欺取財罪，處有期徒刑伍月，如易科罰金，以新臺幣壹仟元折算壹日。未扣案之犯罪所得新臺幣玖仟伍佰元沒收，於全部或一部不能沒收或不宜執行沒收時，追徵其價額。   【原判決此部分撤銷】 陳勤翰犯詐欺取財罪，處有期徒刑肆月，如易科罰金，以新臺幣壹仟元折算壹日。扣案如附表三編號2所示之物，沒收之。 

◎、附表二
編號 被害人    遭詐騙情形 領款之情形 相關證據 1 告訴人唐佩玲 陳勤翰於社群網站FACEBOOK以暱稱「陳勤翰」之帳號於「伊果國外精品代購」社團張貼販售YSL黑色短夾之文章，致唐佩玲陷於錯誤，依指示於110年2月18日14時26分許，匯款7,000元至陳姿琁所申設台新銀行帳號000-00000000000000號帳戶內。 陳勤翰提供陳姿琁左列帳號予唐佩玲、黃靖媃、及陳瑋琦，供渠等匯入款項，再委請陳姿琁提領款項後交付與陳勤翰。  ①內政部警政署反詐騙諮詢專線紀錄表、新北市政府警察局汐止分局烘內派出所受理詐騙帳戶通報警示簡便格式表、金融機構聯防機制通報單、受（處）理案件證明單、受理各類案件紀錄表各1份（警二卷第45、47、49、51、53頁） ②交易明細1張（警二卷第29頁） ③被告張貼販售商品之文章擷取照片1張   （警二卷第31頁） ④告訴人唐佩玲與被告對話紀錄擷取照片1份(警二卷第31至39頁) 2 告訴人黃靖媃 陳勤翰於社群網站FACEBOOK以暱稱「奈妡」之帳號於「伊果國外精品代購」社團張貼販售LV皮夾之文章，致黃靖媃陷於錯誤，依指示於110年2月19日23時56分許，匯款12,000元至陳姿琁所申設台新銀行帳號000-00000000000000號帳戶內。  ①內政部警政署反詐騙諮詢專線紀錄表、高雄市政府警察局三民第二分局鼎金派出所受理詐騙帳戶通報警示簡便格式表、受（處）理案件證明單各1份（警二卷第57、59、73頁） ②網路銀行轉帳交易明細擷取照片1張（警二卷第65頁） ③被告張貼販售商品之文章擷取照片1張   （警二卷第65頁） ④告訴人黃靖媃與被告對話紀錄擷取照片1份(警二卷第61至63頁） 3 告訴人陳瑋琦 陳勤翰於社群網站FACEBOOK以暱稱「奈妡」之帳號於「伊果國外精品代購」社團張貼販售皮夾之文章，致陳瑋琦陷於錯誤，依指示於110年2月20日19時59分許，匯款6,060元至陳姿琁所申設台新銀行帳號000-00000000000000號帳戶內。  ①內政部警政署反詐騙諮詢專線紀錄表、桃園市政府警察局楊梅分局新屋分駐所受理詐騙帳戶通報警示簡便格式表、金融機構聯防機制通報單、受（處）理案件證明單、受理各類案件紀錄表各1份（警二卷第77、79、81、91頁） ②交易明細1張（警二卷第83頁） ③告訴人陳瑋琦帳戶存摺內頁影本1紙（警二卷第83頁） ④告訴人陳瑋琦與被告對話紀錄擷取照片1份(警二卷第85至88頁) 4 告訴人陳韋佑 陳勤翰於社群網站FACEBOOK以暱稱「奈妡」之帳號於「Apple交易網二手買賣社團」張貼販售手機之文章，致陳韋佑陷於錯誤，依指示於110年3月4日上午6時35分許，匯款17,000元至黃宇慶所申設中華郵政帳號000-00000000000000號帳戶內。 陳勤翰提供黃宇慶左列帳號予陳韋佑，供陳韋佑匯入款項，再委請黃宇慶提領款項後交付與陳勤翰。 ①內政部警政署反詐騙諮詢專線紀錄表、桃園市政府警察局桃園分局大樹派出所受理詐騙帳戶通報警示簡便格式表、金融機構聯防機制通報單、受理各類案件紀錄表各1份（他一卷第33、35、37、39頁） ②交易明細擷取照片1張（他一卷第44頁） ③被告張貼販售商品之文章擷取照片1張   （他一卷第41頁） ④告訴人陳韋佑與被告對話紀錄擷取照片1份(他一卷第41至45頁) 5 告訴人李淑綾 李淑綾於社群網站FACEBOOK社團「全台二手精品買賣交流社團」發布文章徵求LV長夾，陳勤翰以暱稱「奈妡」之帳號向李淑綾佯稱出售長夾，致李淑綾陷於錯誤，依指示於110年3月12日凌晨0時許，匯款9,500元至楊振維所申設臺灣銀行帳號000-00000000000000號帳戶內。 陳勤翰提供楊振維左列帳號予李淑綾，供李淑綾匯入款項用以支付陳勤翰向楊振維購買之遊戲點數款項，嗣因楊振維因故不收取此筆款項，陳勤翰另行提供友人黃永峯帳戶供楊振維匯款。 ①內政部警政署反詐騙諮詢專線紀錄表1份（警一卷第83頁） ②網路銀行轉帳明細擷取照片1張（警一卷第129頁） ③告訴人李淑玲帳戶存摺內頁影本1紙（警一卷第130頁） ④告訴人李淑綾與被告對話紀錄擷取照片1份(警一卷第98至128頁) 

◎、附表三
編號 扣案物品及數量單位  1 I Phone 8 行動電話1支（含門號000000000000號sim卡1張）  2 I Phone 7行動電話1支（無sim卡）  3 Redmi Note 8T行動電話1支（無sim卡）  4 I Phone 12 Pro行動電話1支（含門號0000000000號sim卡1張）  5 宅急便寄貨單1張